臺灣臺南地方法院刑事判決　　　　　　　　 94年度自字第3號
自　訴　人　丁○○
自訴代理人　于志良　律師
被　　　告　戊○○
　　　　　　己○○
共　　　同
選任辯護人　陳惠菊　律師
上列被告因妨害自由等案件，經自訴人提起自訴及臺灣臺南地方
法院檢察署檢察官移送併辦（94年度偵字第3072號），本院判決
如下：
    主  文
戊○○、己○○均無罪。
    理  由
一、自訴意旨略以：自訴人丁○○係位於臺南市○區○○路一七
    二號「京樺精品店」之實際經營人，所在之五層樓房及土地
    則為訴外人自訴人之子杜青霖所有（以下簡稱京樺精品店）
    ，因京樺精品店所在之房屋及土地未依約如期繳息，乃遭債
    權人聲請法院強制執行。自訴人為保有該房屋及土地，乃與
    被告戊○○口頭約定，由自訴人出資而以戊○○之名義投標
    ，若得標則給予戊○○新臺幣（下同）十萬元作為報酬，民
    國九十三年十二月六日自訴人與戊○○偕同前往投標，由戊○○出名以四百八十四萬元得標，惟戊○○得標後，竟否認
    前開約定，強命自訴人搬家：
  (一)被告戊○○及己○○二人於九十三年十二月十四日十五時許
    前往京樺精品店，咆哮要自訴人立即搬家，其間己○○向自
    訴人辱罵：「妳最好馬上搬走，否則妳是不是皮癢，幹妳祖
    公阿媽，塞妳娘！」，戊○○則向自訴人恐嚇稱：「妳最好
    馬上搬，否則我會找黑白兩道來給妳好看！」。己○○也恐
    嚇自訴人：「妳知不知道我是五、六家ＫＴＶ的老闆，黑白
    兩道法官、檢察官、警察我都認識，幹妳祖公阿媽！」隨即
    便要翻倒自訴人的事務桌，但無法翻倒，自訴人告知己○○
    桌子旁邊有兩件貴重陶藝品，請己○○小心，但己○○表示
    「破了算了！」而將桌子抬起來上下猛擊地板，導致兩件陶
    藝品因而震倒破碎，因圍觀之人漸多，戊○○及己○○乃辱
    罵自訴人「幹妳娘！」後揚長而去。
  (二)被告戊○○及己○○猶不滿足，二人又於九十四年一月九日
    九時三十分許前往京樺精品店，除向自訴人為先前所述之辱
    罵及恐嚇外，自訴人欲打電話報警時，戊○○為免自訴人報
    警，遂抓住自訴人之手而強拉自訴人至店外，因京樺精品店
    所在地區是鬧區，來往及圍觀之人漸多，戊○○才將手放下
    。自訴人打電話報警後，警員隨即抵達現場，戊○○表示京
    樺精品店所在房屋及土地已為其所標得，但自訴人不願搬走
    ，警察乃問戊○○是否已經點交，因尚未點交，警員遂表示
    戊○○不可強迫自訴人搬家，另要求戊○○及己○○交出證
    件登記。此時己○○欲乘虛離開，被警員發覺叫回，自訴人
    始知被告二人之姓名地址。被告戊○○及己○○上開行徑，
    就自訴事實(一)部分，係共同涉犯刑法第三百零五條之恐嚇罪
    、刑法第三百零九條第一項之公然侮辱罪，而被告己○○另
    涉犯刑法第三百五十四條之毀損罪；就自訴事實(二)部分，係
    共同涉犯刑法第三百零五條之恐嚇罪、刑法第三百零九條第
    一項之公然侮辱罪，而被告戊○○另涉犯刑法第三百零四條
    第一項之強制罪等語。
二、按犯罪事實應依證據認定之，無證據不得認定犯罪事實；又
    不能證明被告犯罪者，應諭知無罪之判決，刑事訴訟法第一
    百五十四條第二項、第三百零一條第一項分別定有明文。而
    告訴人之告訴，係以使被告受刑事訴追為目的，是其陳述是
    否與事實相符，仍應調查其他證據，以資審認；因此告訴人
    之指訴，須無瑕疵可指，且就其他方面調查，又與事實相符
    ，始足採為認定犯罪事實之憑證（最高法院五十二年台上字
    第一三○○號刑事判例意旨參照）。
三、自訴意旨認被告戊○○、己○○涉犯前開罪嫌，經本院向自
    訴人及自訴代理人確認後，本件自訴效力所及之範圍，乃指
    被告二人於九十三年十二月十四日、九十四年一月九日連續
    二次恐嚇、公然侮辱自訴人，以及被告己○○毀損自訴人之
    二件陶藝品、被告戊○○強拉自訴人至店外等行為（見本院
    卷第五一至五三頁）；並以自訴人丁○○之指訴、證人甲○○、丙○○○之證述、現場照片三張及現場簡圖一份（本院
    卷第八、六五、六六頁）、陶藝品二件（本院卷第六二頁）
    等證據資料，作為主要論據。其中：
  (一)證人甲○○證稱：「九十三年十二月十四日下午三點多我到
    京樺精品店去收保費時，看到被告戊○○及己○○先我一步
    進去，我便站在門口，此外並沒有其他人在場。我聽到戊○○要求自訴人搬家，己○○則說他黑道白道、法官檢察官都
    很熟，如果自訴人不搬家，要讓她很難看。己○○後來要掀
    自訴人的桌子，自訴人告訴己○○這樣會將擺在櫥窗模特兒
    旁邊與桌子相鄰的陶藝品弄壞，但己○○表示壞了就壞了，
    仍然將桌子的桌腳抬起又放下共二次，二件陶藝品就這樣毀
    損，戊○○及己○○離開時，又罵自訴人『幹你娘』、『垃
    圾』這些話。我因為要收保費，就在京樺精品店待了約三、
    四十分鐘，戊○○及己○○離開後我便向自訴人收取保費後
    離去，至於戊○○及己○○為何要自訴人搬家的原因，我當
    時並沒有注意在聽。」等語（見本院卷第一六三至一六九頁
    ）。
  (二)證人丙○○○則證稱：「九十四年一月九日上午九點多我有
    到京樺精品店去換一件前天買的衣服，我在店裡時看到一男
    一女（戊○○及己○○）走進來，當時除了我以外沒有其他
    客人在店內。然後戊○○及己○○就向自訴人罵『搬出去給
    別人幹』、『如果不搬出去要讓丁○○死的很難看』，自訴
    人要打電話時，戊○○拉住自訴人的手不讓她打電話，但沒
    有拉到店外，那時外面有很多人圍觀，戊○○這時才放手，
    自訴人打電話後警察就來了。警察進入店面後，我人還在店
    內，那時店內共有我、戊○○、己○○、丁○○及二名警察
    共六人，我覺得沒有我的事就離開了，己○○當時並沒有要
    順便離開，我在京樺精品店所待的時間大概待不到十分鐘。
    」等語（見本院卷第一七十至一七六頁）。
四、訊據被告戊○○、己○○二人則堅決否認有何自訴人所指犯
    行，辯稱：「戊○○標得系爭房屋及土地後，其二人確實有
    於上開時地至京樺精品店與自訴人協調，請自訴人先行搬離
    ，但自訴人不但不願搬離，且口氣兇惡，二人與自訴人的接
    觸過程中，並沒有公然侮辱、恐嚇、強制自訴人的行為，也
    沒有毀損自訴人的陶藝品，當時更沒有看到證人甲○○或丙○○○在場」等語（見本院卷第二二五至二三一頁）。經查
    ：
  (一)證人即臺南市警察局第五分局警備隊隊員劉寶森證稱：「九
    四年一月九日上午九時三十分，我與隊員梁育偉接獲勤務中
    心通報表示京樺精品店發生糾紛，我們二人隨即在二分鐘內
    抵達現場處理，我抵達京樺精品店後，看見現場有老闆娘（
    丁○○）、被告戊○○、己○○二人，此外沒有其他人在店
    內，也沒有其他人在現場圍觀。自訴人便向我說明發生糾紛
    的原因，表示被告女子（戊○○）是她的好朋友，自訴人介
    紹戊○○買房子發生買賣糾紛，我告訴被告二人應循合法途
    徑解決，也請被告二人拿出證件登記，這時被告己○○是站
    在我旁邊，沒有趁機離開，而雙方之間仍有些許對話爭吵，
    自訴人的口氣聽起來是比較嚴峻激動。我們待了約七、八分
    鐘後，等管區警員到達，便交由管區警員處理，隨即離去。
    」等語（見本院卷第二○九至二一一頁）。而證人梁育偉除
    與證人劉寶森之證述相同外，另補充證稱：「京樺精品店店
    內的坪數很小，店內有幾人一看就知道，當時並沒有一位年
    約五十多歲的婦女在店內。自訴人當時是說戊○○及己○○
    與她有發生拉扯，但是並沒有告訴我戊○○不讓她打電話。
    我們請戊○○及己○○拿出證件登記時，戊○○及己○○始
    終都留在現場，自訴人當時有要求我提供被告二人的詳細資
    料，被我當場拒絕。」等語（見本院卷第二一二至二一五頁
    ）。
  (二)坐落臺南市○區○○段一二四九號地號土地以及建物為臺南
    市○區○○路一七二號五層住商用房屋【即京樺精品店所在
    之房屋及土地】，已由債權人聲請拍賣抵押物，業經本院調
    取執行處九十一年度執字第二五五○九號民事執行卷全卷核
    閱屬實（以下簡稱系爭民事執行事件執行卷）。其中，自該
    民事執行事件系爭房屋及土地於九十一年九月十三日經法院
    查封後，即遭自訴人之子杜青霖以其上有租賃負擔聲明異議
    ，理由則為京樺精品店已自九十一年七月六日起至九十六年
    七月六日止出租予乙○○，有系爭民事執行事件執行卷所附
    民事陳報狀及房屋租賃契約書各一份可查（見該卷第三九至
    四五頁），其後迭經本院駁回聲請及債務人不服抗告，終經
    最高法院於九十三年九月二十三日駁回再抗告確定，而上開
    聲明異議及系爭民事執行事件之執行程序中，均是由自訴人
    丁○○受領各項送達證書，有該系爭民事執行事件執行卷內
    所附送達證書可查（使用印章為杜蔡寶子及丁○○二種）；
    上開租賃負擔聲明異議事件確定後，自訴人又於九十四年四
    月二十日以其有權無償使用系爭土地及房屋，再向本院執行
    處聲明異議，亦遭駁回，有民事異議狀及九十四年四月二十
    六日本院駁回聲明異議裁定各一份附於系爭民事執行事件執
    行卷可查。
  (三)證人乙○○則證稱：「我曾經於九十一年間向自訴人承租過
    京樺精品店的騎樓賣衣服，不過是跟自訴人的兒子杜青霖簽
    訂的租賃契約，我有在契約上簽名及蓋用圓形印章，我大概
    在京樺精品店騎樓處賣衣服賣了一年多，因為我們全家要從
    臺南市○○路的住處搬到台中市，我便沒有繼續向自訴人承
    租騎樓，搬家的時間大約是九十二年四月八日我的國民身分
    證辦理地址變更補發之前，由於我是全家搬到台中，這之後
    我就沒有再到臺南工作過，而且我也沒有因為這個租賃事件
    向法院有過任何表示或請求。」等語（見本院卷第二一六至
    二二一頁）。
  (四)綜合上開證據資料，本院判斷如下：
    1.自訴人所聲請傳喚證人丙○○○證稱於九十四年一月九日
      上午九點多親眼目睹被告二人有自訴人所指之不法犯行，
      於離去時親見二名警員在場，且當時有多人圍觀云云。但
      證人即當日抵達現場處理之員警劉寶森及梁育偉二人均證
      稱當日根本沒有路人圍觀，現場只有自訴人與被告二人，
      並未看見有何中年婦人在店內，其處理時間約七、八分鐘
      ，查知是自訴人及被告二人有買賣房屋糾紛後，隨即登記
      被告二人資料交由管區員警處理。查證人劉寶森及梁育偉
      乃值勤員警，與自訴人及被告均不認識，二人所為證言也
      高度一致；反之證人丙○○○乃京樺精品店之長期顧客，
      自與自訴人交好。因此，本院認定證人劉寶森及梁育偉證
      詞之憑信性及真實性，及其證人個人人格品行部分，自較
      證人丙○○○為可採，自屬可信；證人丙○○○之證詞，
      係基於迴護所熟稔之自訴人所為，洵不足採。至於自訴人
      所指訴「警察有問戊○○房屋是否已經點交」、「己○○
      欲乘虛離開，被警員發覺叫回」，「當時來往及圍觀之人
      甚多」等節，俱與證人劉寶森及梁育偉所目睹之現場情境
      不合。果真被告戊○○有施強制力使被告不能打電話報警
      ，則自訴人自不可能事後仍可打電話使證人劉寶森及梁育
      偉警員到場執行勤務，因此自不能以自訴人明顯不實、重
      大瑕疵之指訴，以及不具證詞真實性之證人丙○○○證述
      ，入被告戊○○及己○○二人於罪。
    2.自訴人所聲請傳喚證人甲○○證稱於九十三年十二月九日
      下午三時許有親眼目睹被告二人有自訴人所指之不法犯行
      ，惟該證人證稱在現場有待約「三、四十分鐘」之久，且
      站在京樺精品店「店門口」處。然而該證人對於現場有無
      路人圍觀，毫不知悉，對於自訴人及被告所爭執之事項為
      何，也不清楚（見本院卷第一六八至一六九頁）【就此比
      較證人劉寶森及梁育偉警員之證詞，其等僅在京樺精品店
      「店內」約「七、八分鐘」，即可知悉現場情勢及紛爭原
      因】；其次，證人在現場聆聽三、四十分鐘，無從得知發
      生紛爭原因，但對於被告二人所謂之不法犯行，竟歷歷在
      目，還可具體證述「己○○則說他黑道白道、法官檢察官
      都很熟」、「己○○要掀桌子，丁○○告訴己○○這樣會
      弄壞陶藝品弄壞，但己○○表示壞了就壞了，仍然將桌子
      的桌腳抬起又放下共二次，二件陶藝品就這樣毀損」等語
      ，且上開證述幾與自訴狀所述情節及用語近乎相同（見本
      院卷第三、四頁）；再者，京樺精品店乃位於臺南市○○
      路鴨母寮菜市場附近，店面不大，隔壁亦有商家，且店面
      為玻璃櫥窗（見本院卷第六六頁上方照片），果真當時被
      告二人有大聲惡言侮辱恐嚇自訴人，有關有無行經路人圍
      觀或駐足乙節，所謂站在店門之證人甲○○豈有不知之理
      ，此亦與自訴人所自訴當時圍觀之人漸多也不相合；此外
      ，京樺精品店店外並無任何休憩椅具，以證人僅欲單純收
      取保費，竟願獨自站立在店門外三、四十分鐘聆聽，而聆
      聽時又選擇性僅將自訴事實構成要件部分近乎一字不漏聽
      聞記憶，但對於發生糾紛原因此種一般人反而更有興趣之
      八卦軼事，反而毫無記憶！佐以證人甲○○又與自訴人有
      保險業務往來，與被告比較其關係自與自訴人較好。綜上
      ，本院認定證人甲○○於見聞九十三年十二月十四日之待
      證事實部分，有重大明顯瑕疵，全不可信，不能作為不利
      被告二人之認定。
    3.佐以，自訴人於京樺精品店所在之房屋及土地遭法院查封
      後，即以諸多手段—聲明異議表示有證人乙○○之租賃負
      擔、其有無償使用權等節，用以阻撓京樺精品店所在房屋
      及土地之強制執行程序，惟均經法院駁回聲明異議在案。
      其中所主張證人乙○○有合法租賃契約部分，證人乙○○
      證稱已於九十二年四月八日前終止租賃契約，且就此未曾
      提起任何法律救濟，但最高法院於九十三年九月二十三日
      竟有所謂駁回「乙○○與杜青霖」再抗告之裁定確定！由
      此可見自訴人為圖免京樺精品店所在房屋及土地遭法院強
      制執行，使用諸多非屬真實之各項抗辯，予以阻撓程序進
      行。此外，既自訴人自陳曾與被告戊○○一同前往法院，
      且由被告戊○○「出名」投標，但其後又表示不知被告戊○○之姓名（見本院卷第一二一頁），顯然無稽；其在自
      訴狀表示是自訴人出資而被告戊○○出名（見本院卷第二
      頁），但迄今從未提出任何積極事證證明雙方約定之憑據
      ，而以自訴人為阻撓系爭民事執行事件程序進行，不厭其
      煩以各項方法及書狀表示意見，但對於自訴人個人出資四
      百八十四萬元之此種重要權利事項，竟毫無書面證據！可
      見自訴人之前開指訴明顯不實，有重大瑕疵而難以憑信。
五、綜上所述，當認被告二人於本院審理中所辯各節，確屬可信
    ，本案自訴人丁○○之指訴及證人甲○○、丙○○○對於被
    告二人所為不利之證詞，俱有明顯重大瑕疵，且與證人乙○○、劉寶森、梁育偉所為證詞亦不相合，另扣案物證及其他
    證據資料，均不能作為對被告二人不利之認定，自難僅憑自
    訴人單方指訴，遽論被告二人確實有自訴意旨所指之犯行，
    本件顯然為自訴人為阻撓京樺精品店所在房屋及土地遭強制
    執行，所為不當手段之一。揆諸前開說明，被告戊○○、己○○被訴連續共同涉犯刑法第三百零五條之恐嚇罪、刑法第
    三百零九條第一項之公然侮辱罪、被告己○○另涉犯刑法第
    三百五十四條之毀損罪、被告戊○○另涉犯刑法第三百零四
    條第一項之強制罪等部分，俱屬不能證明，自應諭知被告二
    人無罪之判決。
據上論斷，應依刑事訴訟法第三百零一條第一項，判決如主文。
中　　華　　民　　國　　94　　年　　11 　 月　  9 　　日
　　　　　　　　　刑事第十一庭  審判長法　官　謝瑞龍
                                      法　官　周紹武
                                      法　官　李東柏
以上正本證明與原本無異。
如不服本判決，應於判決送達後十日內，向本院提出上訴狀。
      　　　　　　　　　　　　　　　　書記官　簡湘雲
中　　華　　民　　國　　94　　年　　11 　 月　  9 　　日
